最高法院刑事判決　　　　　　一○○年度台上字第七○五三號
上　訴　人　甲○○
選任辯護人　楊淑華律師
上列上訴人因誣告案件，不服台灣高等法院中華民國九十九年十
一月九日第二審判決（九十九年度上訴字第三○七一號，起訴案
號：台灣台北地方法院檢察署九十八年度偵字第二○○二二號）
，提起上訴，本院判決如下：　　　　　　　　　　　　　
    主  文
上訴駁回。
    理  由
按刑事訴訟法第三百七十七條規定：上訴於第三審法院，非以判
決違背法令為理由，不得為之；是提起第三審上訴，應以原判決
違背法令為理由，係屬法定要件。如果上訴理由書狀並未依據卷
內訴訟資料具體指摘原判決不適用何種法則或如何適用不當，或
所指摘原判決違法情事，顯與法律規定得為第三審上訴理由之違
法情形不相適合時，均應認其上訴為違背法律上之程序，予以駁
回。原判決綜合全案證據資料，本於事實審法院之推理作用，認
定上訴人甲○○有其事實欄所載誣告犯行。因而維持第一審論上
訴人以犯意圖他人受刑事處分，向該管公務員誣告罪，處有期徒
刑五月之判決，而駁回上訴人在第二審之上訴。已詳敘其所憑證
據及認定之理由；對於上訴人所辯及證人張○○、江○○所證何
以均不足採信，亦在理由內詳加指駁及說明；俱有卷存證據資料
可資覆按。上訴人上訴意旨略以：（一）、刑法第一百六十九條
第一項誣告罪之要件係以主要待證事實有無捏造為據。亦即告訴
人所訴事實有無虛偽，應以該虛偽部分是否為告訴人所訴事實之
主要部分或於案情有重要關係之事項；該虛偽部分之有無，是否
足以影響於「誣告裁判之結果者」，始足當之。原判決就伊有無
與證人鄭○○「發生性關係一次」乙事，為何屬「對於案情有重
要關係」，漏未說明，遽論伊以誣告罪行，洵有失當。（二）、
伊於前案以被告身分所為對於其與「鄭○○從未發生任何性行為
」之陳述，係出於為脫免自身罪責，基於不自證己罪之法則，應
為法律所容許。但原判決卻以之作為認定伊該當誣告客觀構成要
件之唯一理由，亦有欠當。（三）、告訴人高○○對伊所告事實
，如有任何一事出於憑空捏造，高○○即該當刑法誣告罪。若此
，伊對高○○提起誣告告訴即非誣告，且此點將影響判決結果。
然原判決未察，僅就「上訴人與鄭○○有無發生性關係」一點論
斷，漏未就伊所告訴之其他足以影響於「誣告裁判之結果」之事
項調查，逕為伊論罪科刑之認定，顯屬不當云云。
惟查：證據之取捨及事實之認定，均為事實審法院之職權，倘其
採證認事並未違反證據法則，自不得任意指為違法而執為適法之
第三審上訴理由。原判決依憑上訴人之部分自白，證人鄭○○於
另案（上訴人被訴妨害家庭案）之證述，佐以上訴人自白錄影光
碟、譯文、上訴人自書之悔過書、台灣台北地方法院檢察署九十
七年度調偵字第五二四號不起訴處分書（上訴人被訴和誘部分）
、九十六年度偵字第一六九○四號不起訴處分書（高○○、鄭○
○被訴誣告部分）、第一審法院九十七年度易字第二八○八號刑
事判決（上訴人被訴通姦部分）、原審法院九十八年上易字第一
七六三號刑事判決、高○○民國九十八年二月三日刑事告訴狀、
第一審法院詢問合作金庫承辦人之公務電話紀錄等證據資料，並
參酌第一審法院函請法務部調查局就「上訴人幫鄭○○租房子」
、「上訴人幫鄭○○辦手機」、「上訴人有與鄭○○發生性關係
」等三項問題，對上訴人及鄭○○進行測謊，結果鄭○○均答以
肯定答案，經測試無情緒波動之反應，研判未說謊；而上訴人均
答以否定答案，經測試呈情緒波動反應，研判有說謊；有法務部
調查局測謊報告書（含測謊同意書、身心狀況調查表、數字測試
、測謊問卷內容題組、生理記錄圖、測謊儀器運作情形、測謊施
測環境評估、施測者專業證明等）在卷，經綜合判斷，認定上訴
人既確曾與鄭○○發生性行為，卻故意虛構其未曾與鄭○○發生
性行為之事實，而向檢察官提出告訴，自該當誣告之犯行。又以
上訴人有無構成刑法第一百六十九條第一項之誣告罪，係以上訴
人主觀上有無意圖使高○○受刑事處分，而客觀上虛構事實，向
該管公務員誣告犯罪，為其成立要件。因之本件爭點在於上訴人
是否確有與鄭○○發生相姦行為？如其確有與鄭○○為相姦行為
，然卻虛構鄭○○於上開時間至其補習班時，係自行寬衣解帶在
其身上磨蹭，其並無與鄭○○發生性行為等事實，而向有偵查犯
罪權限公務員指訴高○○提出之妨害家庭告訴係屬誣告，使刑事
偵查程序妄為開始，自與誣告罪之構成要件該當。卷查上訴人妨
害家庭前案，法院係以高○○已對鄭○○宥恕，基於告訴不可分
，故亦不得對共犯即上訴人提出告訴，因而判決公訴不受理確定
；該案既未針對上訴人有無與鄭○○相姦之實體事實為認定，則
上訴人究有無誣告高○○，自應調查上訴人有無與鄭○○為相姦
行為，此乃誣告罪之主要待證事實，不受前案不受理判決之拘束
。本件上訴人於九十五年九月一日既與鄭○○有為相姦行為，此
為上訴人親身經歷之事實，竟虛構該日晚間鄭○○雖有至其所經
營之補習班，惟兩人並未發生性行為之事實，而向有偵查犯罪權
限之檢察官告訴，誣指高○○對其所提出之妨害家庭告訴係屬誣
告，至使刑事偵查程序妄為開始。因認上訴人顯有誣告犯行，已
詳敘其憑據。核其論斷與經驗、論理法則無違。並敘明縱上訴人
所申告之犯罪事實除高○○涉犯誣告罪外，尚有刑法第三百零五
條恐嚇危害安全、第三百四十六條第一項恐嚇取財及鄭○○涉犯
刑法第一百六十九條第一項誣告罪。然其所申告之全部犯罪事實
，只須其一足可證明上訴人係故意虛構者，此部分即應成立誣告
罪，不以全部犯罪事實均出於虛構者為必要，自無庸再調查上訴
人與鄭○○全部通姦行為之次數、時間、地點及方式，及鄭○○
有無妨害性自主誣告及高○○、鄭○○有無恐嚇取財犯行。所為
論斷，亦無不合。上訴意旨(三)對原審採證職權之適法行使任意指
摘，自非適法之第三審上訴理由。至其他上訴意旨，並未具體指
摘原判決究有如何違背法令情形，徒執其在原審之同一辯解，就
原審採證認事職權之適法行使，以及原判決已明確論斷說明之事
項，再事爭辯，並就其有無誣告犯行之單純事實，暨上訴人與高
○○、鄭○○等三人間之多年恩怨，漫為爭論，自不足據以辨認
原判決已具備違背法令之形式。按之首揭說明，其上訴為違背法
律上之程式，應予駁回。
據上論結，應依刑事訴訟法第三百九十五條前段，判決如主文。
中    華    民    國  一○○  年   十二   月  二十一  日
                      最高法院刑事第四庭
                          審判長法官  洪  文  章  
                                法官  王  居  財  
                                法官  郭  毓  洲  
                                法官  韓  金  秀  
                                法官  沈  揚  仁  
本件正本證明與原本無異
                                      書  記  官  
中    華    民    國  一○○  年   十二   月  二十二  日
                                                      K